---
title: "Modelos locales"
output: html_document
---

Cargamos paquetes:

```{r, echo=FALSE, message=FALSE}
library(readr)
library(ggplot2)
library(tidyr)
library(dplyr)
library(Hmisc)
library(knitr)
library(gridExtra)

library(bnlearn) # se debe cargar antes que gRain
library(gRain)
library(gRbase)
library(igraph)
library(glmnet)
set.seed(291763763)
```

## Estimando redes en R

Seleccionamos los nodos padres o hijos de zz\_delta\_vp de acuerdo a la red 
*EI_TAN_zvh31_con_medias_EM - boosted_2.neta*.

```{r}
load("data/bn_ie_tabfinal_20150830.RData")
load("data/train_cat.RData")
load("data/test_cat.RData")

variables <- c("zz_delt_vp",
  "prob_hojarasca", "Gpp_1km_wetstd", "AlturaFusteLimpio_media",
  "proporcion_agricultura", "proporcion_bosques", "proporcion_matorrales",
  "proporcion_pastizal", 
  "dem30_mean1000", "dem30_sd1000", "zvh_31", "PsnNet_1km_drymean")

train_delta_df <- dplyr::select_(train_cat, .dots = variables) %>%
  as.data.frame() 

test_delta_df <- dplyr::select_(test_cat, .dots = c(variables, "id")) %>%
  sample_n(50000) %>%
  filter(complete.cases(.)) %>%
  as.data.frame()%>%
  left_join(select(test, id, x, y)) 

modelo_delta <- empty.graph(variables)

arcs(modelo_delta) <- matrix(c("proporcion_agricultura", "proporcion_bosques",
  "proporcion_matorrales", "proporcion_pastizal", "zz_delt_vp", "zz_delt_vp", 
  "zz_delt_vp", "zz_delt_vp", "zvh_31", "zvh_31", "zvh_31", "zvh_31", 
  "dem30_mean1000", "dem30_mean1000", "dem30_mean1000", "dem30_mean1000",
  "dem30_sd1000", "dem30_sd1000", "dem30_sd1000", "dem30_sd1000", 
  "zz_delt_vp", "zz_delt_vp", "zz_delt_vp", "zz_delt_vp", "Gpp_1km_wetstd", 
  "PsnNet_1km_drymean", "prob_hojarasca", "AlturaFusteLimpio_media", 
  "AlturaFusteLimpio_media", "Gpp_1km_wetstd", "PsnNet_1km_drymean", 
  "prob_hojarasca", "AlturaFusteLimpio_media", "Gpp_1km_wetstd", 
  "PsnNet_1km_drymean", "prob_hojarasca", "AlturaFusteLimpio_media", 
  "Gpp_1km_wetstd", "PsnNet_1km_drymean", "prob_hojarasca"
  ), byrow = F, ncol = 2)

graphviz.plot(modelo_delta, shape = "ellipse")

# calculamos las probabilidades condicionales usando imaginary sample size = 100
fit_bayes <- bn.fit(modelo_delta, data = train_delta_df[, -c(13:15)], 
  method = 'bayes', iss = 100)

# usando gRain compilamos la red
comp_mle <- compile(as.grain(fit_bayes))
querygrain(comp_mle, "prob_hojarasca")

# y hacemos predicción de clase
pred_delta <- predict(comp_mle, resp = "zz_delt_vp", 
  newdata = test_delta_df, 
  type = "class")
test_delta_df$pred_delta <- pred_delta[["pred"]][["zz_delt_vp"]]

# y predicción de distribución
pred_delta <- predict(comp_mle, resp = "zz_delt_vp", 
  newdata = test_delta_df, 
  type = "distribution")
# obtenemos la prediciendo valor esperado
test_delta_df$pred_delta <- c(0:18 %*%  
    t((pred_delta[["pred"]][["zz_delt_vp"]])))

# usando bnlearn
test_delta_df$pred_delta <- predict(fit_bayes, node = "zz_delt_vp", 
  data = test_delta_df[, -c(13:15)], method = "bayes-lw") 

log_lik_delta <- logLik(fit_bayes, node = "zz_delt_vp", 
  data = test_delta_df[, -c(13:15)]) 

ggplot(test_delta_df, aes(x = as.numeric(zz_delt_vp), y = pred_delta)) +
  geom_jitter() + geom_smooth()

ggplot(test_delta_df, aes(x = x, y = y, color = as.numeric(pred_delta))) +
  geom_point(alpha = 0.5, size = 0.5) +
  scale_color_gradient(low = "green", high = "red")
```


## Modelos locales: zz\_delt\_vp

Trabajamos con modelos locales para zz\_delt\_vp, para este modelo local solo
hace falta utilizar los padres del nodo y podemos pegar las probabilidades

```{r}
pred_delta <- data.frame(fit_bayes[["zz_delt_vp"]]$prob)

pred_delta_m <- pred_delta  %>%
  mutate_each(funs(as.character(.)), proporcion_agricultura:proporcion_pastizal) %>%
  tidyr::gather(tipo, prop, proporcion_agricultura:proporcion_pastizal)

ggplot(pred_delta_m, aes(x = zz_delt_vp, y = Freq, group = prop, color = prop)) +
  geom_jitter(alpha = 0.5) +
  geom_smooth() +
  facet_wrap(~tipo)

ggplot(pred_delta, aes(x = proporcion_agricultura, y = Freq, 
  color = proporcion_bosques, shape = proporcion_pastizal, 
  size = proporcion_matorrales)) +
  scale_size_discrete(range = c(2, 3)) +
  geom_point(position = position_jitter(width = 0.1, height= 0), alpha = 0.8) +
  facet_wrap(~zz_delt_vp)
```

No se puede ajustar con los datos de entrenamiento por falta de datos en 
algunas clases. Enriqueceremos la base con datos de prueba.

```{r}
library(glmnet)

test_mod <- test_cat %>%
  group_by(zz_delt_vp) %>%
  sample_n(size = 100) %>%
  rbind(train_cat)

mat_cov <- model.matrix(~-1 + proporcion_agricultura + proporcion_bosques +
    proporcion_matorrales + proporcion_pastizal, data = test_mod)

mat_cov <- model.matrix(~-1 + proporcion_agricultura + proporcion_bosques +
    proporcion_matorrales + proporcion_pastizal +
    I(proporcion_agricultura : proporcion_bosques) +
    I(proporcion_agricultura : proporcion_pastizal) +
    I(proporcion_agricultura : proporcion_matorrales)
  #  I(proporcion_matorrales : proporcion_bosques) +
  #  I(proporcion_matorrales : proporcion_pastizal) +
  #  I(proporcion_pastizal : proporcion_bosques)
  , data = test_mod)

mod_glmnet <- cv.glmnet(y = test_mod$zz_delt_vp, x = mat_cov, alpha = 0.5, 
  family = "multinomial")

plot(mod_glmnet)
coef(mod_glmnet)
```

#### Predicción

```{r}
grid_pred <- expand.grid(list(
  proporcion_agricultura = unique(test_mod$proporcion_agricultura), 
  proporcion_bosques = unique(test_mod$proporcion_bosques), 
  proporcion_matorrales = unique(test_mod$proporcion_matorrales),
  proporcion_pastizal = unique(test_mod$proporcion_pastizal)), 
  stringsAsFactors = FALSE)

mat_pred <- model.matrix(~-1 + proporcion_agricultura + proporcion_bosques +
    proporcion_matorrales + proporcion_pastizal +
    I(proporcion_agricultura : proporcion_bosques) +
    I(proporcion_agricultura : proporcion_pastizal) +
    I(proporcion_agricultura : proporcion_matorrales),
  #  I(proporcion_matorrales : proporcion_bosques) +
  #  I(proporcion_matorrales : proporcion_pastizal) +
  #  I(proporcion_pastizal : proporcion_bosques)
  data = grid_pred)

mod_delta_pred <- predict(mod_glmnet, s = exp(-5), type = 'response', 
  newx =  mat_pred)[, , 1]

dat_pred <- cbind(grid_pred, mod_delta_pred)
head(dat_pred)

dat_graf <- gather(dat_pred, delta, prob, 5:23)


ggplot(dat_graf, aes(x = proporcion_agricultura, y = prob, 
  color = proporcion_bosques, shape = proporcion_pastizal, 
  size = proporcion_matorrales)) +
  scale_size_discrete(range = c(2, 3)) +
  geom_point(position = position_jitter(width = 0.1, height= 0), alpha = 0.8) +
  facet_wrap(~delta)
```



#### Modelos locales red CV_B_from_stage_2_with_zvh_to_delt_vp

Utilizamos una muestra de la base de datos de entrenamiento Stage 3. La idea es
hacer un modelo logístico ultinomial con interacciones, usaremos elastic net
para regularizar.

```{r}
# leemos los datos de entrenamiento (70% de los datos)
train_70 <- read_csv("~/Dropbox/Datos Redes Bayesianas/set_de_Entrenamiento/Stage3/Stage3_bn_train70_20150915.csv")

head(train_70)

# seleccionamos las variables que aparecen en el modelo local
variables <- c("zz_delt_vp", "proporcion_asentamientos",
  "proporcion_agricultura", "proporcion_bosques", "proporcion_matorrales",
  "proporcion_pastizal", "zvh_31")

# categorizamos como en la red de Netica (un poco raro)
train_cat <- dplyr::select_(train_70, .dots = variables) %>%
  mutate(
    proporcion_pastizal = cut2(proporcion_pastizal, 
     cuts = c(0, 0.0001, 0.05, 0.14, 0.4, 1)), 
    proporcion_asentamientos = cut2(proporcion_asentamientos, 
     cuts = c(0, 0.0001, 0.034, 0.1, 0.7, 1)), 
    proporcion_bosques = cut2(proporcion_bosques, 
     cuts = c(0, 0.08, 0.7, 0.95, 0.999, 1)),
    proporcion_matorrales = cut2(proporcion_matorrales, 
     cuts = c(0, 0.0001, 0.26, 0.8, 0.999, 1)), 
    proporcion_agricultura = cut2(proporcion_agricultura, 
     cuts = c(0, 0.0001, 0.05, 0.13, 0.37, 1)), 
    zvh_31 = factor(zvh_31), 
    zz_delt_vp = factor(zz_delt_vp)
  ) %>%
  as.data.frame() 

# opción uno: muestra de tamaño cien para cada celda de zvh_31 x zz_delt_vp esta
# muestra esta sesgada pues las celdas con pocas observaciones estarán 
# sobre-representadas
set.seed(45456)
train_sample <- train_cat %>%
  group_by(zvh_31, zz_delt_vp) %>%
  mutate(n_obs = n()) %>%
  do(
    sample_n(., size = min(100, .$n_obs[1]))
  )
table(train_sample$zvh_31)

# opción dos tomamos una muestra sesgada pero no tanto como el caso de arriba
# en este caso para todos las celdas con menos de 10 observaciones muestreamos
# todas, para menor a 1000 el 5% y para mayor el 4%
train_sample <- train_cat %>%
  group_by(zvh_31, zz_delt_vp) %>%
  mutate(
    n_obs = n(), 
    percent = ifelse(n_obs < 10, 1, ifelse(n_obs < 1000, 0.05, 0.04))
    ) %>%
  do(
    sample_n(., size = ceiling(.$percent[1] * .$n_obs[1]))
  )
table(train_sample$zvh_31)

# Modelo simple (sin interacciones)
mat_cov <- model.matrix(~-1 + proporcion_agricultura + proporcion_bosques +
    proporcion_matorrales + proporcion_pastizal + 
    proporcion_asentamientos + zvh_31, data = train_sample)

# Modelo con interacciones
mat_cov <- model.matrix(~-1 + proporcion_agricultura + proporcion_bosques +
    proporcion_matorrales + proporcion_pastizal +
    I(proporcion_agricultura : proporcion_bosques) +
    I(proporcion_agricultura : proporcion_pastizal) +
    I(proporcion_agricultura : proporcion_matorrales) +
    zvh_31 +
    I(zvh_31 : proporcion_agricultura) +
    I(zvh_31 : proporcion_bosques) +
    I(zvh_31 : proporcion_pastizal) +
    I(zvh_31 : proporcion_matorrales)
  #  I(proporcion_matorrales : proporcion_bosques) +
  #  I(proporcion_matorrales : proporcion_pastizal) +
  #  I(proporcion_pastizal : proporcion_bosques)
  , data = train_sample)

mod_glmnet <- cv.glmnet(y = train_sample$zz_delt_vp, x = mat_cov, alpha = 0.5, 
  family = "multinomial", nfolds = 3)
# multinomial deviance ~2.8
# log(lambda) entre -9.8 u -8.5
plot(mod_glmnet)
coef(mod_glmnet)

# si tarda demasiado podemos especificar las lambdas
mod_glmnet <- cv.glmnet(y = train_sample$zz_delt_vp, x = mat_cov, alpha = 0.5, 
  family = "multinomial", nfolds = 3, lambda = exp(c(-10, -9, -8)))
```